臺灣臺北地方法院民事判決
111年度訴字第3078號
原      告  楊德發  

被      告  張榮賓  

            恆昇當舖即陳林玉子

            謝志宏  
            弘鼎交通有限公司

兼上一人
法定代理人  陳思靜  
上五人共同
訴訟代理人  李基益律師
複代理人    楊愛基律師
上列當事人間侵權行為損害賠償事件，本院於民國111年11月8日
言詞辯論終結，判決如下：
    主      文
被告弘鼎交通有限公司應給付原告新台幣46萬元，及自民國108
年4月18日起至清償日止，按年息5%計算之利息。
原告其餘之訴駁回。
訴訟費用由被告弘鼎交通有限公司負擔。
本判決於原告以新台幣15萬元供擔保後，得假執行。
原告其餘假執行聲請駁回。
    事實及理由
一、原告起訴主張：
  依原告於108年4月12日提出之刑事附帶民事起訴暨聲請調查
    證據狀記載略以：
　㈠被告張榮賓係址設台北市○○路000號弘鼎交通有限公司(登記
    負責人陳思靜，現址為台北市○○路000號，下稱弘鼎公司)及
    址設台北市○○路000號恆昇當鋪(登記負責人陳林玉子)之實
    際負責人，張榮賓以弘鼎公司從事租送車業務，並利用恆昇
    當鋪成為租送車債權人，與計程車司機簽約借款取得汽車，
    若由其簽約按日交付新台幣(下同)1,000元與恆昇當鋪，共
    計四年清償完畢，而被告謝志宏則受僱於張榮賓而任職於弘
    鼎公司，2人為催討債務，由張榮賓自100年7月間起以恆昇
    當鋪借款15萬元予從事計程車業之原告，其後原告陸續返還
    借款，迨於104年2月28日下午某時許，原告前往上址恆昇當
    鋪結算款項時，被告張榮賓竟夥同被告謝志宏共同意圖為自
    己不法所有，指稱楊德發尚積欠469,223元，並先由被告張
    榮賓拍桌恐嚇稱：「我是黑社會的，我不吃你就很好了(台
    語)」，繼由在場助勢之謝志宏及多名真實姓名年籍不詳身
    上多處龍鳳圖騰刺青之成年男子大聲斥責，謝志宏亦恐嚇恫
    稱：「今天46萬多元不處理好，你就不要踏出去，我不饒了
    你(台語)」，因而致使楊德發心生畏懼，迫於威嚇而同意再
    繳納46萬元，並書立：「楊德發262P2租送期滿，弘鼎交通
    將車收回(參拾萬買入)總欠款000000-000000=169223，尚欠
    169223、紅單、ETC，102/4/8之後至104/2/28費用另計」等
    字樣之字據，另由謝志宏代表弘鼎公司開立欠款憑證，將原
    告所有之計程車作價30萬元，其餘16萬元分期付款之方式給
    付，並簽署16張票據金額均1萬元之本票交付張榮賓作擔保
    ，其後原告畏懼遭到報復，均有按月付清再交還本票，部分
    款項則由謝志宏代收款後書立收據，案經台北市政府警察局
    刑事警察大隊偵辦後由台北地檢署依照恐嚇取財、妨害自由
    等案件提起將張榮賓、謝志宏提起公訴，有台灣台北地方檢
    察署105年度偵字第5338號、6956號起訴書附卷可憑(108年
    度附民字第262號卷第73-77頁)。
  ㈡其次，就先位聲明之部分：
　⑴被告張榮賓、謝志宏共同對於原告恐嚇取財以致原告受驚嚇
    ，原告被迫以30萬元作價交付計程車，並此後自104年2月28
    日起至105年7月，侵害原告之財產權及精神表意自由權及人
    格法益及財產權，分別造成原告喪失計程車(作價30萬元)及
    16萬元財產上損害共計46萬元，且此後長達16個月原告陷於
    精神畏怖，為陸續付款並唯恐若未即時納款將遭遇不測，已
    經長年精神創傷無以為繼，受有精神上損害30萬元，故依照
    民法第184、185、195條等規定，先位請求被告張榮賓、謝
    志宏連帶給付原告76萬元。
  ⑵被告張榮賓為弘鼎公司之實際負責人代表弘鼎公司，而本件
    妨害自由事件起因於張榮賓利用租送車業務不法侵害原告之
    權利，已如前述，是弘鼎公司應與張榮賓就前開損害負擔連
    帶賠償責任。而陳思靜為弘鼎公司登記負責人，弘鼎公司以
    租送車業務之執行不法侵害原告權利，並造成原告之損害，
    陳思靜自應與弘鼎公司負連帶損害賠償責任，為此依民法第
    184、28、195條等規定，先位請求被告張榮賓、弘鼎公司連
    帶給付原告76萬元。
  ⑶張榮賓自身為恆昇當鋪之實際負責人，並利用恆昇當鋪共同
    成為租送車之債權人從事放款業務，且為恆昇當鋪催討債務
    為由而對於原告為不法侵害，故被告張榮賓、被告恆昇當舖
    即陳林玉子應就原告前開損害連帶負賠償之責，為此依民法
    第184、185、195條等規定，先位請求被告張榮賓、恆昇當
    舖即陳林玉子連帶給付原告76萬元。
  ⑷被告謝志宏任職於弘鼎公司，為張榮賓及弘鼎公司受僱人，
    為執行雇主張榮賓執行租送車及放款催收之業務，而對於原
    告施加暴力及不法侵害以及代為開立憑證及收款，故弘鼎公
    司與謝志宏應連帶就前述原告損害負擔賠償責任，為此依民
    法第184、188、195條等規定，先位請求被告謝志宏、被告
    弘鼎公司應連帶給付原告76萬元。
  ⑸而上開先位聲明各項，為具有同一給付目的，本於各別之發
    生原因，對原告各負全部給付義務，為不真正連帶債務，聲
    明各項之債務人一人為給付時，其他債務人即同免其責任之
    債務。
  ㈢再者，就備位聲明、次備位聲明部分：
　⑴退萬步言，若認為原告先位聲明主張無理由，但是依原證3之
    字據蓋有弘鼎公司大小章，證明原告被作價30萬元之汽車係
    由弘鼎公司取走，且後續分期之款項共16萬元亦由弘鼎公司
    收取，並由謝志宏代收，有代收紀錄可憑(原證4-7)，以上
    均足證原告之30萬元(汽車所有權)及16萬元利益，均由弘鼎
    公司或其實際負責人張榮賓取得，但是原告實際上並未再積
    欠張榮賓、弘鼎公司、恆昇當鋪任何債務，故弘鼎公司或張
    榮賓受有利益即無法律上原因。
　⑵因該汽車目前已不知去向，縱然目前存在，迄今距離事發時
    間104年2月28日已逾4年，衡以一般汽車每年20%之折舊速度
    ，再加諸計程車汽車折舊比率更高，難想像尚有殘值存在，
    顯係有原物(104年價值之原物)返還不能之情形，則原告依
    照民法第179條規定，請求弘鼎公司或張榮賓返還46萬元之
    利益，即如備位聲明、次備位聲明所載(備位聲明請求被告
    弘鼎公司給付；次備位聲明請求被告張榮賓給付)，應屬有
    據。
  依原告於言詞辯論期日提出之主張略以：
　㈠於111年7月26日言詞辯論期日提出：
  ⑴被告說我有向他借錢，有借條，但被告說借條被檢調單位收
    走了，我說那你要到檢調單位那裡收回來，102年下半年到1
    05年7月的時間，被告都沒有去向檢調單位收回來，根本沒
    有借錢的事情。
  ⑵我沒有欠被告的錢，被告也提不出借條，我損失是遭被告弄
    了46萬元，被告不應得的錢財要歸還給我，我的錢都給他，
    計程車也被被告拿走了，每個月個錢都被被告拿走了，被告
    逼我寫我欠他錢，我就寫了，我跟被告說你欠條要給我，被
    告說欠條在檢調那裡，我寫了之後，被告就叫我給錢。
  ⑶我是計程車司機，我跟車行租車四年，每年租金給車行，四
    年後車子就給我，我跟車行有租車的帳本，去車行繳錢就會
    寫，102年4月8日我發現帳本的金額不對，我就跟車行說，
    車行說因為我有跟他們借錢，他們就說我有，我問他們有什
    麼，他們就說借條被檢調單位收走了，平白無故寫20幾萬，
    我從100年2月23日到104年2月23日為止，4年滿期了，但車
    行說我有借錢，他們說沒有調出借條，就要我再寫借條，說
    我欠了46萬多，30萬部分把我的車子拿走，16萬元叫我一個
    月用本票還他們1萬元，等到我105年清償完畢後，我問你們
    借條調出來了沒有，他們說沒有借條給我，因為被檢調單位
    收走了。
　㈡於111年11月8日言詞辯論期日提出：
　⑴本件是遭被告恐嚇簽借條，原告簽了，被告以後就跟原告要
    錢，原告只能給他，原告沒有能力很老了，只能給被告，他
    們是有幫派的背景，高等法院的法官判決被告無罪，原告也
    沒有辦法，欲哭無淚，被告有的是辦法，車行養了一大堆的
    小兄弟打手，張榮賓在這個圈子裡面隨便打聽一下，沒有一
    個講他好的，無法無天，現在到法院，被告也不敢對我怎麼
    樣，所以原告還能到法院來，原告三餐不繼還有一個老母親
    90幾歲了，當初派兩個打手押回家去，寫本票扣原告計程車
    再叫原告寫本票，原告沒有能力訛詐恐嚇他，只有被告能夠
    對原告怎麼樣，逼迫恐嚇原告寫下欠他錢的欠款書，達到不
    當的金額，被告都達成目的了，最後一道防線就是司法。原
    告的錢也坑走了，被告已經達到目的了，高等法院現在判決
    無罪，不予置評，法官的判決原告尊重，但對於這個事件，
    事實的真相只有一個，只有被告有能力恐嚇我，達到收取原
    告不應當的錢財。
　⑵原告希望被告有點良心，當面對質也可以，被告當時恐嚇原
    告就是說原告有欠被告的錢，原告說借條拿出來，被告說借
    條被檢調單位扣走了，原告跟被告說拿出來，被告說好好好
    先簽字，被告說檢調單位的借條調出來，有的話沒有借錢被
    告就不跟原告拿這個欠款的錢，結果這個借條到目前為止還
    沒有調出來，事實的真相只有這個，如果檢調單位拿走了也
    有切結書，檢調單位都有記載的，到檢調單位都調不出來，
    表示原告根本沒有跟被告借錢，原告沒有能力訛詐被告，車
    行裡面有很多兄弟，都是刺龍刺虎能怎麼樣，把借條調出來
    ，有沒有會給被告公道，沒有就把錢還給原告。
  並聲明：
　㈠先位聲明：⑴被告張榮賓、謝志宏應連帶給付原告76萬元，及
    自刑事帶民事起訴狀送達被告之日起至清償日止，按年息5%
    計算之利息。⑵被告張榮賓、弘鼎公司、陳思靜應連帶給付
    原告76萬元，及自刑事附帶民事起訴狀送達被告之日起至清
    償曰止，按年息5%計算之利息。⑶被告張榮賓、恆昇當舖即
    陳林玉子應連帶給付原告76萬元，及自刑事附帶民事起訴狀
    送達被告之日起至清償日止，按年息5%計算之利息。⑷被告
    謝志宏、被告弘鼎公司應連帶給付原告76萬元，及自刑事附
    帶民事起訴狀送達被告之日起至清償日止，按年息5%計算之
    利息。⑸前開四項聲明，如有一被告為給付，其餘被告於給
    付範圍内同免其責任。⑹並願供擔保，請准宣告假執行。
  ㈡備位聲明：⑴被告弘鼎公司應給付原告46萬元，及自刑事附帶
    民事起訴狀送達被告之日起至清償日止，按年息5%計算之利
    息。⑵願供擔保，請准宣告假執行。
　㈢次備位聲明：　⑴被告張榮賓應給付原告46萬元，及自刑事附
    帶民事起訴狀送達被告之日起至清償日止，按年息5%計算之
    利息。⑵願供擔保，請准宣告假執行。
二、被告答辯部分：
  ㈠原告爰引刑事起訴書所載犯罪事實提起刑事附帶民事訴訟，
    刑事案件就原告部分，業因無證據證明被告張榮賓及謝志宏
    有原告指述之不法行為，而為無罪判決，本件原告無提出其
    他新事證，僅有原告單面指述，原告請求確屬無據。
  ㈡原告為計程車職業駕駛，曾因積欠地下錢莊之高利貸債務，
    為整合債務而於100年1、2月間向被告張榮賓個人借貸15萬
    元用以清償原告對於地下錢莊債務，原告並於100年2月22日
    與被告弘鼎公司簽立「計程車租車契約書」，雙方約定由原
    告租用弘鼎公司車行内車號000-00計程車，日租1,000元，
    租用該車四年，並繳交四年租金後，該車所有權歸屬於原告
    楊德發(即俗稱租送車)，其間租期屆滿前，原告與被告張榮
    賓即曾於103年4月3日就上揭私人借貸及租送債務完成對帳
    ，斯時已逐一列舉帳務明細經原告簽名確認原告「地下錢莊
    和借貸現金部分至102年4月8日共欠204,673元正，以上金額
    3分計息」、「車租至103.3.31止共欠65730.」、其他包含
    該車更換輪胎、罰單等費用共計7千9百餘元，此等帳務核算
    至108年3月31日已達35萬餘元，其後於104年2月間該車租期
    屆滿時，原告與被告張榮賓再就原告與被告張榮賓及弘鼎公
    司間帳務列舉且核算至該車租期屆滿時，原告共計尚積欠被
    告張榮賓及弘鼎公司共計469,223元，並逐一經原告確認無
    誤後，由原告親筆簽名，雙方商議由原告將該車以新台幣30
    萬元作價抵償前揭債務，餘款分由原告開立張各1萬元之本
    票並達成分期還款之協議，此等債務業經原告清償無誤後，
    原告方對於被告指述有重利、妨害自由等行為，其中重利部
    分業由臺灣臺北地方檢察署105年偵字第5338號第9656號不
    起訴處分認定略以：「楊德發…等人均係因駕駛計程車營生
    ，需借款週轉使用始向被告張榮賓所營當舖(實際上為向被
    告張榮賓個人借款)，渠等信用不佳難以向銀行貸得款項，
    此業據證人楊德發等於警詢時供述屬實，參以證人楊德發等
    均係長期借貸，且中途均有先還清或再增貸之各類情況，並
    與被告等人進行多次換算與結算，此亦有帳冊影本乙份附卷
    可佐，是亦難認證人楊德發等人係於急迫、輕率、無經驗或
    難以救助之處境下借貸」，此部分未經原告聲請再議，業已
    確定；另妨害自由部分業經台灣台北地方法院106年訴字第1
    26號詳予審理後認原告前後指述不一，且除原告單一指述外
    ，無其他補強證據而為無罪之判決，雖經檢察官提起上訴，
    惟就原告部分並未提出或調查新證據，經台灣高等法院111
    年度上訴字第1995號刑事判決駁回上訴，以就原告所提之相
    關指述，皆查無不法無罪確定，足認原告本件請求顯無理由
    。
  ㈢因此，本件刑事案件就原告部分業經一審以無證據證明被告
    張榮賓及謝志宏有原告指述之不法行為，而為無罪之判決，
    況本件原告業已清償之債務，皆經被告張榮賓與原告逐一確
    認，並經原告簽名，原告否認此等債務關係洵非可採，另原
    告指摘有遭被告恐嚇並簽立無債務之約據，僅有原告單面指
    述，被告業已鄭重否認，且原告並無提出其他新事證，此等
    指述亦經刑事審認洵屬無據，凡此彰彰益顯原告援引此等不
    存在加害事實對於被告等先位聲明請求被告應連帶給付包括
    車價30萬元、16萬元本票以及精神賠償30萬元共計76萬元；
    備位請求被告弘鼎公司應返還不當得利46萬元；次備位請求
    被告張榮賓應返還不當得利46萬元，均屬無據。
  ㈣再者，本案相關借貸資金往來皆以現金交付，雙方並有簽立
    相關約據及對帳資料可資佐證，另本案前曾經台灣台北地方
    檢察署對於被告進行大規模搜索扣押相關資料，被告已無留
    存原始憑證資料。
  ㈤並聲明：原告之訴及假執行聲請均駁回。
三、得心證之理由：
　㈠經查，原告主張事實，業據其提出弘鼎公司基本資料、恆昇
    當舖基本資料、字據、欠款憑證、本票、收據、台灣台北地
    方檢察署105年度偵字第5338、6956號起訴書等文件為證(10
    8年度附民字第262號卷第23-77頁，下稱附民卷)；被告則否
    認原告主張，而以前詞資為抗辯，並提出台灣台北地方法院
    106年度訴字第126號刑事判決、刑事準備程序筆錄、計程車
    租車契約書、對帳簽單、抵償債務協議、欠款憑證、刑事不
    起訴處分書、台灣高等法院111年度上訴字第1995號刑事判
    決等文件為證(本院卷第77-106、131-146、167-187頁)；是
    本件所應審究者為：原告分別以民法第28、184、185、195
    條等規定先位請求被告張榮賓、恆昇當舖、謝志宏、弘鼎公
    司、陳思靜負擔侵權行為之不真正連帶損害賠償責任，請求
    賠償76萬元，有無理由？原告以民法第179條備位對被告弘
    鼎公司、次備位對被告張榮賓分別請求返還46萬元，有無理
    由？以下分別論述之。
　㈡就原告先位聲明即依民法第28、184、185、195條等侵權行為
    規定請求76萬元之部分：
　⑴查原告主張被告張榮賓、謝志宏、陳思靜涉犯重利罪等部分
    ，業經台灣台北地方檢察署於105年12月19日以105年度偵字
    第5338、9656號為不起訴處分，惟就妨害自由、恐嚇得利等
    罪之部分則提起公訴，經本院刑事庭於111年4月8日以106年
    度訴字第126號刑事判決，其中就本件涉及原告部分為無罪
    判決，原告不服聲請上訴，復經台灣高等法院於111年10月2
    6日以111年度上訴字第1995號刑事判決駁回上訴，其判決理
    由認定略以：「…然查，徵諸卷附之楊德發簽署之『恆昇當舖
    』收據、本票影本8紙、計程車租車契約書及對帳明細及欠款
    憑證影本(見偵字第5339號卷第75至76頁、第78至第82頁反
    面)，至多僅得證明楊德發確分別有於100年2月14日及101年
    1月16日持款赴償其向『恆昇當舖』借貸之債務，嗣於104年2
    月24日前往與被告張榮賓辦理結算對帳事宜而經計算後包含
    租送車輛費用及代償債務共計46萬9,223元，並由楊德發以
    其租送期滿之車輛作價30萬元，並於104年2月28日簽立16張
    票據金額均1萬元之本票交付被告張榮賓供擔保其餘16萬元
    債務，其後由楊德發按月分期繳納等情，實無從遽以推論被
    告2人確有以前揭危害生命、身體、自由之言詞恫嚇楊德發
    ，致其心生畏懼繼而承認債務並為償付之舉…堪認被告二人
    間確有債務糾紛情事存在，雖楊德發主觀認知與被告張榮賓
    計算所得之債務數額有上開項目齟齬，惟被告張榮賓依其主
    觀認知，要求楊德發償付經結算後之46萬餘元債務數額，並
    由被告謝志宏陪同楊德發返回家中開立16張票據金額均1萬
    元之本票持回交予被告張榮賓供作擔保，尚難逕認被告2人
    主觀上有何不法所有之意圖。」等語，有上揭不起訴處分書
    、本院106年度訴字第126號刑事判決、台灣高等法院111年
    度上訴字第1995號刑事判決附卷可按(本院卷第173-174頁)
    。
　⑵因此，依照上開刑事判決所認定「無從遽以推論被告2人確有
    以前揭危害生命、身體、自由之言詞恫嚇楊德發，致其心生
    畏懼繼而承認債務並為償付之舉…堪認被告二人間確有債務
    糾紛情事存在」之事實，就原告主張被告等逼迫原告簽立協
    議書而侵害原告之財產權及精神表意自由權及人格法益及財
    產權之部分，並無從依照刑事判決認定具有妨害自由、恐嚇
    得利之要件，亦未據原告提出其他證據以為佐證，因此，原
    告主張被告有侵害財產權、精神表意自由權、人格法益、財
    產權之侵權行為，即無從為原告主張有據之認定，是原告主
    張：①張榮賓、謝志宏共同對於原告恐嚇取財以致原告受驚
    嚇、②張榮賓利用租送車業務不法侵害原告之權利、③陳思靜
    為弘鼎公司登記負責人，弘鼎公司以租送車業務之執行不法
    侵害原告權利、④謝志宏為執行雇主張榮賓執行租送車及放
    款催收之業務，而對於原告施加暴力及不法侵害以及代為開
    立憑證及收款等行為，分別以民法第28、184、185、195條
    等規定先位請求被告張榮賓、恆昇當舖、謝志宏、弘鼎公司
    、陳思靜負擔侵權行為之不真正連帶損害賠償責任，請求賠
    償76萬元，尚難認為有理由，不應准許。
　㈢次就原告備位聲明依照不當得利向被告弘鼎公司請求部分：
　⑴按無法律上之原因而受利益，致他人受損害者，應返還其利
    益；雖有法律上之原因，而其後已不存在者，亦同，民法第
    179條固有明文。惟不當得利依其類型可區分為「給付型之
    不當得利」與「非給付型不當得利」，前者係基於受損人有
    目的及有意識之給付而發生之不當得利，後者乃由於給付以
    外之行為(受益人、第三人之行為)或法律規定或事件本質所
    成立之不當得利。在給付型之不當得利，既因自己行為致原
    由其掌控之財產發生主體變動，則本於無法律上之原因而生
    財產變動消極事實舉證困難之危險，自應歸諸主張不當得利
    請求權存在之當事人負舉證責任。是該主張不當得利返還請
    求權人，應就不當得利之成立要件負舉證責任，亦即必須證
    明其與他方間有給付之關係存在，及他方因其給付而受利益
    致其受損害，並就他方之受益為無法律上之原因，舉證證明
    該給付欠缺給付之目的，始能獲得勝訴之判決。惟在「非給
    付型之不當得利」中之「權益侵害之不當得利」，由於受益
    人之受益非由於受損人之給付行為而來，而係因受益人之侵
    害事實而受有利益，因此祇要受益人有侵害事實存在，該侵
    害行為即為「無法律上之原因」，受損人自不必再就不當得
    利之「無法律上之原因」負舉證責任，如受益人主張其有受
    益之「法律上之原因」，即應由其就此有利之事實負舉證責
    任(最高法院102年度台上字第420號、107年度台上字第440
    號、105年度台上字第1990號參照)。
  ⑵本件原告主張：於104年2月28日在恆昇當鋪内與被告弘鼎公
    司結算款項時，由張榮賓指稱指稱楊德發尚積欠469,223元
    ，因此雙方書立：「楊德發262P2租送期滿，弘鼎交通將車
    收回(參拾萬買入)總欠款000000-000000=169223，尚欠1692
    23、紅單、ETC，102/4/8之後至104/2/28費用另計」等字樣
    之字據，另由謝志宏代表弘鼎公司開立欠款憑證，將原告所
    有之計程車作價30萬元，其餘16萬元分期付款之方式給付，
    並簽署16張票據金額均1萬元之本票交付張榮賓作擔保，但
    是主張雙方間並無469,223元債務等語，而此部分雖與上揭
    刑事判決認定「…嗣於104年2月24日前往與被告張榮賓辦理
    結算對帳事宜而經計算後包含租送車輛費用及代償債務共計
    46萬9223元，並由楊德發以其租送期滿之車輛作價30萬元，
    並於104年2月28日簽立16張票據金額均1萬元之本票交付被
    告張榮賓供擔保其餘16萬元債務，其後由楊德發按月分期繳
    納等情」、「…楊德發主觀認知與被告張榮賓計算所得之債
    務數額有上開項目齟齬，惟被告張榮賓依其主觀認知，要求
    楊德發償付經結算後之46萬餘元債務數額」等語，足資相佐
    ，因此就雙方是否存有469,223元債務之事實，即非無疑。
  ⑶而原告所有之計程車業已由被告弘鼎公司作價30萬元，以及
    於104年2月28日簽立16張票據金額交付謝志宏收取，有代收
    紀錄可憑(附民卷第33、47-71頁)，則就原告財產變動以及
    被告弘鼎公司受有該46萬元之事實，為雙方所不爭執，故原
    告即不必就不當得利「無法律上之原因」負舉證責任，而應
    由被告弘鼎公司就持有該46萬元利益之部分負擔舉證責任。
  ⑷因此，原告否認兩造間存有469,223元債務之消極事實，自應
    先由主張兩造間存有債權之被告弘鼎公司負擔舉證責任，而
    被告弘鼎公司於言詞辯論雖主張略以：「原告所主張借貸及
    債權債務關係，有原證3、4，這都是原告親自簽名的資料，
    原告今日的主張陳述，也都與刑事的告訴指訴內容相同，除
    此之外並無其他新事實新證據」、「主張原告跟被告的債權
    債務關係，有車行跟當舖的債務，就原證3部分，上面已經
    有載明的金額是46萬9223元，就原證4也是再次確認這個金
    額，並且約定還款的方式，就原告親自簽名確認的債務，也
    都已經還款」、「本案相關借貸資金往來皆以現金交付，雙
    方並有簽立相關約據及對帳資料可資佐證，另本案前曾經台
    北地方檢察署對於被告進行大規模搜索扣押相關資料，被告
    已無留存原始憑證資料」等語，有111年7月26日言詞辯論筆
    錄、民事答辯㈡狀之記載在卷可按(本院卷第70、128頁)，而
    依照上揭答辯內容，就雙方債權債務基礎之借款憑證部分，
    被告弘鼎公司並未提出借款約據及對帳資料等憑證以為佐證
    ，則原告主張其持有該46萬元利益之部分即屬不當得利，即
    非無由；準此，原告備位依不當得利之規定請求被告弘鼎公
    司返還，應予准許。
  ㈢至原告次備位聲明，主張依不當得利規定請求被告張榮賓返
    還46萬元利益之部分：惟按訴之客觀預備合併，必有先位、
    後位不同之聲明，當事人就此數項請求定有順序，預慮先順
    序之請求無理由時，即要求就後順序之請求加以裁判，法院
    審理應受此先後位順序之拘束；於先位之訴有理由時，備位
    之訴即毋庸裁判；必先位之訴為無理由時，法院始得就備位
    之訴為裁判；此與法院應擇對原告最有利之訴訟標的而為判
    決之選擇合併之審理原則有別(最高法院97年臺上字第111號
    參照)。而原告提起先位、備位之訴均主張被告等應負擔侵
    權行為或不當得利之損害賠償責任，業經本院認定原告備位
    聲明為有理由，已如前述，則原告次備位之聲明，即無再予
    審究裁判之必要，併予敘明。
  ㈣末按給付無確定期限者，債務人於債權人得請求給付時，經
    其催告而未為給付，自受催告時起，負遲延責任。其經債權
    人起訴而送達訴狀，或依督促程序送達支付命令，或為其他
    相類之行為者，與催告有同一之效力。又遲延之債務以支付
    金錢為標的者，債權人得請求依法定利率計算之遲延利息，
    民法第229條、第233條第1項分別定有明文。查原告備位依
    不當得利規定請求弘鼎公司返還46萬元為有理由，已如前述
    ，而本件刑事附帶民事起訴狀繕本係於108年4月17日合法送
    達於被告弘鼎公司設籍之地址(台北市○○路000號，送達證書
    誤載為宏鼎交通有限公司)，則原告請求自刑事附帶民事起
    訴狀繕本送達(即108年4月17日)之翌日起至清償日止之法定
    遲延利息，即屬有據，應予准許至於原告請求自刑事附帶民
    事起訴狀繕本送達(即108年4月17日)之日起算之遲延利息部
    分，該日尚非屬遲延是其主張並非有據，不應准許。
四、綜上所述，原告備位依不當得利規定請請求被告弘鼎公司返
    還46萬元，及自108年4月17日起至清償日止，按年息5%計算
    之利息，為有理由，應予准許，逾此範圍，為無理由，均應
    予以駁回。
五、本件事證已臻明確，兩造其餘攻擊防禦方法及證據，經本院
    斟酌後，認為均不足以影響本判決之結果，爰不一一論述，
    附此敘明。
六、原告陳明願供擔保，聲請宣告假執行，經核其勝訴部分，核
    無不合，爰酌定相當之擔保金額宣告之；至原告敗訴部分，
    其假執行之聲請，即失所依據，不予准許。
七、據上論結，原告之訴一部有理由、一部無理由，爰依民事訴
    訟法第79條、第390條第2項，判決如主文。
中　　華　　民　　國　　111 　年　　11　　月　　30　　日
                  民事第一庭    法　官　蘇嘉豐
以上正本係照原本作成。
如對本判決上訴，須於判決送達後20日內向本院提出上訴狀。如
委任律師提起上訴者，應一併繳納上訴審裁判費。
中　　華　　民　　國　　111 　年　　11　　月　　30　　日
                                書記官　陳靜